---
title: "R Notebook"
output: html_notebook
---

<https://www.youtube.com/watch?v=wfUWJfO3PIU&ab_channel=DerekCorcoran>

# Packages

```{r Packages}

library(tidyverse)
library(broom.mixed)
library(lme4)
library(nlme)

data("CO2")

attach(CO2)
glimpse(CO2)

```

### Importante

Existen distintos paquetes para ajustar modelos lineales mixtos (LMM) tales como `lme4` y `nlme`, los cuales presentan distintas *lexicolog?as*. Ambos paquetes son v?lidos, en este practico se revisara el metodo del paquete `lme4` el cual incluye las variables aleatorias en conjunto con la formula.

# Modelos Lineales Mixtos (LMM)

```{r}

ggplot(
  data = CO2,
  aes(
    x = conc, 
    y = uptake,
    color = Treatment
    )
) +
  geom_point() +
  geom_path(aes(group = Plant)) +
  facet_wrap(~ Type) +
  theme_bw()

```

Se espera que la identidad de la planta NO explique la captación de CO2. de manera predecible. Es decir, una variable aleatoria.

## Modelacion

```{r LMM}

# Modelo Lineal General
(Fit1 <- lm(
  formula = uptake ~ conc + Type + Treatment,
  data = CO2
))

# Modelo Lineal Mixto (LMM)
(Fit2 <- nlme::lme(
  fixed = uptake ~ conc + Type  + Treatment,
  random = ~ 1 + conc|Plant,
  data = CO2
))

(Fit2 <- lme4::lmer(
  formula = uptake ~ conc + Type  + Treatment + (1 + conc|Plant),
  data = CO2
))

```

```{r broom.mixed}

# Evalución de las métricas de ajuste del modelo
glance(Fit2)

# Evaluación de los parámetros del modelo
tidy(Fit2)

# Evaluación de las observaciones del modelo
augment(Fit2)
```

```{r Visualization}

augment(Fit3) %>% 
  ggplot(
  aes(
    x = conc, 
    y = .fitted,
    color = Treatment
    )
) +
  geom_point() +
  geom_path(aes(group = Plant)) +
  facet_wrap(~ Type) +
  theme_bw()

```

## *And if a logaritmic behaviour is added?*

Tambien podemos agregar comportamientos (logaritmicos, exponenciales, polinomiales, etc) en los modelos mixtos debido a que estos se encuentran inmersos en el componente fijo del modelo.

```{r LMM c/ comportamiento logaritmico}

# LMM
(Fit3 <- lmer(
  formula = uptake ~ conc + I(log(conc)) + Type + Treatment + (1 + conc | Plant), 
  data = CO2
))

```

## *And an interaction?*

```{r}

(Fit4 <- lmer(
  formula = uptake ~ conc + I(log(conc)) + Type:Treatment + (1 + conc | Plant),
  data = CO2
))

```

### Lexicología

*What are the meanings of the different ways of writing the model formula?*

##### "\|": LMM

-   `(1|Plant)` : The model considers that the different groupings by `Plant` provokes a different "starting point" for the regression lines so the **intercept** is different.

-   `(conc|Plant)` = `(1 + conc|Plant)`: This time, along with the different **intercepts**, the model acknowledges that the effect of the `conc` variable in the response varies along with `Plant` so the `slope` is different.

-   `(0 + conc|Plant)` : If we want to incorporate a variation in the `slope` but not in the `intercept` then we have to explicitily say so in the model formula with a `0` .

##### ":" y "\*": Interactions (3 Introduccion a los GLM.R)

-   `Time + Diet` : Las lineas de regresion presentan **distinto intercepto pero igual pendiente.**

-   `Time + Diet:Time` : El modelo plantea que el efecto de la variable `Time` varia (solo) segun `Diet`. Esto provoca que las lineas de regresion presenten **igual intercept variando solo la pendiente.**

-   `Diet * Time` = `Time + Diet + Diet:Time` : El agregar la variable `Diet` adem?s de la interaccion `Diet:Time` provoca que las lineas de regresion **varien tanto en el intercept como en la pendiente.**

# Modelos Lineales Mixtos Generalizados (GLMM)

En el caso de que los supuestos del modelo lineal no se cumplan podemos emplear una función link que permita trabajar con variables respuesta de otra distribución de datos y adherir esto a un LMM.

Se estima que el individuo `Chick` puede presentar una variabilidad asociada que puede ser incluida como variable aleatoria. Esto es gracias a que se presentan repeticiones en el individuo, si sólo existiera un valor sin repeticiones esto no permitiría incluir la variable en cuestión como variable aleatoria.

```{r}

# Datos
data("ChickWeight")

glimpse(ChickWeight)
attach(ChickWeight)

# Modelación
(Fit2_poisson <- glmer(
  formula = weight ~ Diet:Time + (1 + Time | Chick),
  data = ChickWeight,
  family = poisson
))

```

```{r}

glance(Fit2_poisson)

tidy(Fit2_poisson)

```

```{r}

Fit2_poisson %>% 
  augment() %>% 
  ggplot(aes(x = Time, y = .fitted, color = Chick)) +
  geom_point() +
  geom_path(group = Chick)

```

## *Random variables with variation only in the slopes*

We have to say it explicitly with the number `0`.

```{r}

lme(
  fixed = I(log(altura)) ~ I(1/sqrt(dap)),
  random = ~ 0 + dap|rodal,
  data = data_selected
) %>% summary()

lmer(
  formula = I(log(altura)) ~ I(1/sqrt(dap)) + (0 + dap|rodal),
  data = data_selected
) %>% summary()

```

## *How to obtain the Variance of the random variable?*

```{r}

glimpse(model)

summary(model)$varcor$random variable[1,1]

model %>% summary() %>% pluck("varcor", "random_variable", 1, 1)

```

## *How to obtain the Intraclass Correlation Coefficient (ICC)?*

```{r}

library(performance)

performance::icc()

model %>% icc() %>% pluck("ICC_adjusted")

```
